最高法院刑事判決　　　　　　　　　　　　　　　八十八年度台上字第三四三六號
　　上　訴　人　甲○○
右上訴人因偽造文書案件，不服台灣高等法院中華民國八十六年四月二十九日第二審
判決（八十六年度上訴字第五六號，起訴案號：台灣桃園地方法院檢察署八十五年度
偵字第六二三四號），提起上訴，本院判決如左：
    主  文
上訴駁回。
    理  由
按刑事訴訟法第三百七十七條規定，上訴於第三審法院，非以判決違背法令為理由，
不得為之。是提起第三審上訴，應以原判決違背法令為理由，係屬法定要件。如果上
訴理由狀並未依據卷內訴訟資料，具體指摘原判決不適用何種法則或如何適用不當，
或所指摘原判決違法情事，顯與法律規定得為第三審上訴理由之違法情形，不相適合
時，均應認其上訴為違背法律上之程式，予以駁回。本件上訴人甲○○上訴意旨略稱
：告訴人楊煥於民國（以下同）八十二年三月二十六日簽發同年四月五日到期、面額
新台幣（以下同）壹佰萬元之第一五七一三四號本票，係告訴人向上訴人借款十萬元
之保證票，只要借款清償，上開保證票自然失效，上開本票面額已明載為一百萬元，
上訴人核無變造附記內容之必要，上開內容如為上訴人所變造，核無事後加以刪除之
理由，為明真相，上訴人於原審法院審理時，請求傳訊證人張秀鳳等三人，竟未予傳
訊，遽而認定上訴人變造文書，其採證有違論理法則，並有調查職責未盡之違法。又
票據法第三十六條後段規定：背書附記條件者，其條件視為無記載，是上訴人縱有變
造上開附記內容，亦不生變造文書之效力云云。經查原判決認定上訴人以經營地下錢
莊為業（所涉重利罪，經原審法院判處有期徒刑五月確定，於八十六年三月二十七日
執行完畢），八十二年三月間，乘楊煥急於用錢貸與十萬元，而索取顯與原本不相當
月息三十分之重利，除命楊煥簽發一紙面額為十萬元之本票外，另簽發發票日為八十
二年三月二十六日、到期日為同年四月五日，面額一百萬元之本票為保證，楊煥為預
防該一百萬元本票遭上訴人不當利用，即在該本票背面加註「實借為壹拾萬元，若壹
拾萬元歸還後，此張壹佰萬元本票將作廢」等文字，交由上訴人收執。上訴人於楊煥
未能如期支付本息，為順利求償，竟於八十二年十二月間，在不詳處所將上開本票背
面所加註之文書擅自變造為「實借為壹佰萬元，若壹拾萬元歸還後，此張壹佰萬元本
票將作廢」等字樣，嗣又認此項變造有所不妥而將附記內容悉加刪除，並於八十二年
十二月二十日持上開本票，向第一審法院民事庭聲請本票強制執行裁定，並聲請強制
執行楊煥之薪資所得，足以生損害於楊煥之權益等情，係以上開事實業據告訴人指訴
甚詳，上訴人亦供承上開本票附記內容中之壹拾萬由其改為壹佰萬元，嗣為便於聲請
強制執行，又將附記文字悉加刪除，並有本票正、反面、民事裁定影本足憑，事證明
確，並以上開附記內容雖不生票據法上之效力，但不失為私文書，上訴人加以變造，
難卸偽造文書罪責，因而撤銷第一審不當之科刑判決，改判論處上訴人行使變造私文
書，足以生損害於他人罪刑，已詳述其所憑之證據及認定之理由，並以上訴人事後所
辯上開附記內容係告訴人所改寫云云，核與上訴人所供：告訴人只向其借貸拾萬元暨
告訴人為恐超過實借金額之本票為上訴人不當利用而附記上開文字之目的不合，核乃
卸責飾詞，不足採信，及本件事證至臻明確，核無傳訊證人張秀鳳等三人之必要，已
於理由中詳加說明與指駁，從形式上觀察，原判決並無任何違背法令之情形存在，上
訴意旨未依卷內訴訟資料，具體指摘原判決究竟不適用何種法則或如何適用不當，徒
就原審採證之職權行使及原判決已說明之事項任意指摘，自不得據為第三審上訴之合
法理由，其上訴違背法律上之程式，應予駁回。
據上論結，應依刑事訴訟法第三百九十五條前段，判決如主文。
中      華      民      國    八十八    年      六      月     三十     日
                              最高法院刑事第十庭
                                  審判長法官  莊  登  照
                                        法官  洪  明  輝
                                        法官  蔡  清  遊
                                        法官  黃  一  鑫
                                        法官  林  秀  夫
      右正本證明與原本無異
                                              書  記  官
中      華      民      國    八十八    年      七      月      七      日
